臺北高等行政法院判決
　　　　　　　　　　　　　　　　　　 93年度訴字第02754號
　　　　　　　　　　　　　　　.
原　　　告　甲○○
被　　　告　勞工保險局
代　表　人　乙○總經理）住同.
訴訟代理人　丁○○
　　　　　　丙○○
上列當事人間因勞保事件，原告不服行政院勞工委員會中華民國
93年6月18日勞訴字第0930020147號訴願決定（發文日期：93年6
月25日），提起行政訴訟。本院判決如下：
　　主  文
原告之訴駁回。
訴訟費用由原告負擔。
　　事  實
一、事實概要：
    原告以霖園公寓大廈管理維護股份有限公司為投保單位，參
    加勞工保險為被保險人。原告以其因罹患冠狀動脈心臟病術
    後遺存障害致殘，於民國（下同）92年7月2日（被告收文日
    期）檢據申請殘廢給付。案經被告審查，以據所送馬偕紀念
    醫院92年6月30日出具之殘廢診斷書及相關病歷資料審查，
    原告目前心臟功能尚在正常範圍內，所患殘廢程度未合勞工
    保險條例第53條附表即勞工保險殘廢給付標準表之規定，乃
    以92年10月31日保給殘字第0926088509-0號函（下稱原處分
    ）核定所請殘廢給付應不予給付。原告不服，向勞工保險監
    理委員會申請審議，經該會以93年3月9日92保監審字第5043
    號審定書審定申請審議駁回，原告仍不服，提起訴願遭決定
    駁回後，遂提起行政訴訟。
二、兩造聲明：
　(一)原告聲明：
    1.訴願決定、爭議審定及原處分均撤銷。
    2.被告應作成核付原告新臺幣（下同）484,400元之行政處
      分。
    3.訴訟費用由被告負擔。
　(二)被告聲明：如主文所示。
三、兩造之爭點：
　(一)原告主張之理由：
    1.按「保險契約的解釋，應探求當事人的真意，不得拘泥於
      所用的文字；如有疑義時，以作有利於被保險人為準。」
      為財政部92年10月22日修正公布人壽保險單示範條款第1
      條開宗明義所明定，可資參照，勞工保險自是不能自外於
      人壽保險的範疇。
    2.原告於90年12月26日於馬偕紀念醫院接受冠狀動脈繞道手
      術，並於92年6月30日經馬偕紀念醫院審定成殘，有所附
      馬偕紀念醫院92年6月30日出具同日審定成殘勞工保險殘
      廢診斷書可稽，殘廢詳況工作能力載為終身僅可從事輕便
      工作，已完全符合勞工保險殘廢給付標準表第47項之給付
      規定，應以第7級殘廢給付核付440日理賠金。
    3.被告所稱永久喪失勞動能力與影響其日常生活活動或社會
      生活活動之狀況及需他人扶助之情形，係符合勞工保險殘
      廢給付標準表第44項之症狀，應以第1級殘廢給付核付1,2
      00日理賠金；或符合勞工保險殘廢給付標準表第45項之症
      狀，應以第2級殘廢給付核付1,000日理賠金。原告並未達
      被告所言之程度，據馬偕紀念醫院上開勞工保險殘廢診斷
      書完全符合勞工保險殘廢給付標準表第47項之症狀。
    4.被告指定檢查之專科醫師係何人？屬何家醫院？是否屬特
      約醫院？是否為在職醫師？有無心臟醫師專業資格？何以
      置特約醫院之馬偕紀念醫院醫師之審查於不顧？又目前心
      臟功能尚在正常範圍是否即屬心臟無遺存障害，尚非無疑
      ，被告只憑2位醫生主觀認定，未詢問原告心理、生理感
      受，被告未予究明是否有遺存障害，自有欠妥。退而言之
      ，參照勞工保險條例第54條，診斷應以特約醫院，而非以
      特約醫師。
    5.原告至50歲罹患心臟冠狀動脈粥樣硬化，高血壓性心臟病
      ，原屬不幸。接受冠狀動脈繞道手術，前胸骨被鋸開1尺
      半長，又取左大腿內側靜脈血管以更換心臟動脈血管，歷
      時12小時之大手術，術後大腿內側少1尺半靜脈血管，血
      液循環不良，導致下肢臃腫疼痛，前胸長達1尺半傷口疤
      痕，胸部肌肉與骨密合不良，常感疼痛，尤其天氣冷熱交
      替時，更是難以忍受。需吃肌肉筋骨鬆弛藥，才覺舒緩。
      經此2年治療回診，血壓、血脂肪及膽固醇都很高，降不
      下，一生吃藥，遺存身心極度之障害。然而心臟也有重度
      障礙，休息時無症狀，日常生活較重，工作之時，常感呼
      吸困難，甚至爬樓梯也困難。心臟冠狀動脈手術，已列入
      十大重症疾病，每天都有人做此手術，成功也有，失敗也
      有，即是手術成功，並不代表跟正常人一樣，一定會有後
      遺症。
  (二)被告主張之理由：
    原告雖主張其心臟手術後遺永久性機能障害，符合勞工保險
    殘廢給付標準表「胸腹部臟器障害」第47項規定「胸腹部臟
    器機能遺存顯著障害，終身祇能從事輕便工作者。」為第7
    殘廢等級云云。惟按勞工保險條例第53條之附表即勞工保險
    殘廢給付標準表，其立法之結構原係以「身體障害之狀態」
    即所遺障害之程度為評價且為殘廢等級區分之基準，於胸腹
    部臟器障害等級之審定，須將症狀綜合衡量，永久喪失勞動
    能力與影響其日常生活活動或社會生活活動之狀況及需他人
    扶助之情形，比照精神、神經障害等級審定基本原則，綜合
    審定其等級。復按殘廢給付之申請給付與否及等級之判定，
    涉及專業醫理之判斷，並非被告一般承辦人員所能逕行認定
    ，故於審核給付案件時，除以被保險人或受益人檢附之保險
    資料、診斷書等書面資料予以審核外，如有必要，亦須另外
    徵詢專科醫師意見或實地派員訪查瞭解實情等，故法令明文
    規定勞工保險局或勞工保險監理委員會為審核保險給付或爭
    議事項，得調查有關之文件，得另行指定醫院或醫師複檢、
    並得通知出具診斷書之醫院診所檢送必要之有關診療病歷等
    ，即雖以專門醫師診斷證明為依據，在無法確定殘廢等級及
    給付與否之前，尚須審酌相關病歷檢查報告、訪查報告及特
    約專科醫師提供之專業意見等，以為審核之依據，然最終審
    查之核定權仍在原處分機關。查本件經被告將所調閱原告之
    就診病歷影本及原告所送申請資料送本局特約專科醫師審查
    ，其審查意見如前揭所述認原告目前心臟功能尚在正常範圍
    。復查原告不服原處分，向勞工保險監理委員會申請審議，
    亦經該會將全案資料送請專業醫師審查，其審查意見略以︰
    「謝君之冠狀動脈疾病經繞道手術後，目前心臟功能尚在正
    常範圍，不符殘廢給付之規定。」則本案經被告及勞工保險
    監理委員會兩位專科醫師審查咸認原告之心臟功能尚在正常
    範圍內，被告依據專科醫師醫理見解否准所請殘廢給付，於
    法並無不合。
　　理  由
一、原告主張：原告於90年12月26日於馬偕紀念醫院接受冠狀動
    脈繞道手術，並於92年6月30日經馬偕紀念醫院審定成殘，
    有所附馬偕紀念醫院92年6月30日勞工保險殘廢診斷書影本
    可稽，於第2頁殘廢詳況第6項工作能力為終身僅可從事輕便
    工作，及治療終止診斷殘廢日期為92年6月30日，其已完全
    符合勞工保險殘廢給付標準表第47項之給付規定，應以第7
    等級殘廢給付核付440日理賠金，被告只憑2位醫生主觀認定
    ，未詢問原告心理、生理感受，被告未予究明是否有遺存障
    害，自有欠妥。目前心臟功能尚在正常範圍，是否即屬心臟
    無遺存障害，尚非無疑，據此，依行政訴訟法第5條第2項及
    勞工保險條例第53條規定，求為判決如聲明所示云云。
二、被告則以：本件經被告將所調閱原告之就診病歷影本及原告
    所送申請資料送特約專科醫師審查，其審查意見認原告目前
    心臟功能尚在正常範圍，原告不服原處分，向勞工保險監理
    委員會申請審議，亦經該會將全案資料送請專業醫師審查，
    其審查意見亦同，被告依據專科醫師醫理見解以原處分否准
    所請殘廢給付，於法並無不合，求為判決駁回原告之訴等語
    。
三、按勞工保險條例第53條規定：「（第1項）被保險人因普通
    傷害或罹患普通疾病，經治療終止後，如身體遺存障害，適
    合殘廢給付標準表規定之項目，並經保險人自設或特約醫院
    診斷為永久殘廢者，得按其平均月投保薪資，依同表規定之
    殘廢等級及給付標準，1次請領殘廢補助費，殘廢給付標準
    表如附表二。（第2項）被保險人領取普通傷病給付期滿，
    或其所患普通傷病經治療1年以上尚未痊癒，如身體遺存障
    害，適合殘廢給付標準表規定之項目，並經保險人自設或特
    約醫院診斷為永不能復原者，得比照前項規定辦理。」勞工
    保險殘廢給付標準表「胸腹部臟器障害」系列第47項障害項
    目規定：「胸腹部臟器機能遺存顯著障害，終身只能從事輕
    便工作者」為第7等殘廢等級，給付標準440日；第52障害項
    目規定：「胸腹部臟器遺存障害者」為第12等級殘廢等級，
    給付標準100日。勞工保險殘廢給付標準表「胸腹部臟器障
    害」系列附註二規定：「胸腹部臟器障害之審定：胸腹部臟
    器機能遺存障害，須將症狀綜合衡量，永久喪失勞動能力與
    影響其日常生活活動或社會生活活動之狀況及需他人扶助之
    情形，比照精神、神經障害等級審定基本原則、綜合審定其
    等級。」附註六規定：「『胸腹部臟器遺存障害者』係指胸
    腹部遺存機能障害，致工作上確有明顯之阻害而由醫學上可
    予證明者，如膀胱括約肌變化所致之尿失禁或肛門括約肌不
    全（因斷裂等）所致之大便失禁者，適用第52項第12等級。
    至於施行胃或膽囊切除術，如經過順利，未遺存明顯之永久
    性機能障礙者，不在給付範圍。」
四、原告為勞工保險之被保險人，以其因罹患冠狀動脈心臟病術
    後遺存障害致殘，於92年7月2日檢據申請殘廢給付等情，有
    勞工保險給付申請書、勞工保險殘廢診斷書附原處分卷可稽
    。
五、本件之爭執，在於原告是否符合勞保殘廢給付標準表第47項
    第7等級之殘廢程度？經查：
  (一)依馬偕紀念醫院92年6月30日掣給同日審定成殘之殘廢診斷
    書記載：「傷病名稱：冠狀動脈心臟病。治療經過：患於90
    年12月26日接受冠狀動脈繞道手術，於91年1月8日出院。門
    診期間：91年1月8日至92年6月30日。殘廢詳況：因心臟病
    藥物或外科手術後，有1次以上鬱血性衰竭，經藥物治療後
    ，尚難完全症狀控制者、終身僅只可從事輕便工作。殘廢部
    位：未載。」惟參以原告於該院之病歷資料，其92年12月19
    日心臟超音波檢查顯示，EF（Ejection Fraction）值73（
    正常為50-70）（%），有輕微二尖瓣逆流、肺動脈逆流、三
    尖瓣逆流，但仍具整個左心室收縮能力。復經被告將上開殘
    廢診斷書及原告病歷資料送請特約專科醫師審查，意見為：
    「目前心臟功能尚在正常範圍。」及勞工保險監理委員會亦
    送請特約專科醫師審查，意見為：「甲○○先生之冠狀動脈
    心臟病，經繞道手術後，目前心臟功能尚在正常範圍，不符
    殘廢給付之規定。」有審查意見表附原處分卷及審議卷可稽
    。足見原告目前心臟功能尚在正常範圍，並不符合勞工保險
    殘廢給付標準表第47項「胸腹部臟器機能遺存顯著障害，終
    身只能從事輕便工作者」第7等級或第52項「胸腹部臟器遺
    存障害者」第12等級。原告主張其心臟手術後遺存永久性機
    能障害，符合勞工保險殘廢給付標準表「胸腹部臟器障害」
    第47項規定「胸腹部臟器機能遺存顯著障害，終身祇能從事
    輕便工作者。」為第7殘廢等級云云，並不可採。
  (二)按勞工保險條例第28條、第56條及勞工保險條例施行細則第
    76條第3項規定，被告於審核勞保給付案件時，除以被保險
    人所檢附之保險資料、殘廢診斷書等書面資料予以審核外，
    亦得調查有關之文件、得另行指定醫院或醫師複檢，並得通
    知出具殘廢診斷書之醫療機構檢送必要之檢查紀錄或有關診
    療病歷，故專門醫師診斷證明僅為參考依據，被告仍應依職
    權審查被保險人之殘廢程度，並認定事實後以為核定。行政
    院衛生署89年3月17日衛署醫字第89013119號函釋略以：「
    診斷書之內容，係由醫師依病人病情或依該病人之病歷據實
    填載，而非依病人要求內容出具，至於該診斷書所載之病情
    ，是否符合殘障給付標準，係由該殘障給付主管機關逕依權
    責認定。」核與上開規定意旨無違，被告辦理相關案件，自
    得據之適用。又心臟是否遺存障害，依醫理需經心臟超音波
    檢查，本件既經被告及勞工保險監理委員會送請專業醫師依
    原告治療終止所做之心臟超音波檢查、殘廢診斷書予以審核
    ，其審核程序並無違法。原告主張照其所提出勞工保險殘廢
    診斷書之記載已符合第47項第7等級，被告即應作成該等級
    之核定云云，有所誤解，自不足採。
六、綜上所述，原告之主張，均無可採。原處分否准原告所請殘
    廢給付，認事用法，尚無違誤，爭議審定及訴願決定，遞予
    維持，亦無不合，原告訴請如聲明所示，於法無據，應予駁
    回。
據上論結，本件原告之訴為無理由，爰依行政訴訟法第98條第3
項前段，判決如主文。
中　　華　　民　　國　　94　　年　 　7　　月　　6　　 日
                            第三庭審判長法  官  王立杰
                                        法  官  王碧芳
                                        法  官  胡方新
上為正本係照原本作成。
如不服本判決，應於送達後20日內，向本院提出上訴狀並表明上
訴理由，如於本判決宣示後送達前提起上訴者，應於判決送達後
20日內補提上訴理由書（須按他造人數附繕本）。
中　　華　　民　　國　　94　　年　 　7　　月　　6　　 日
                    　　　　　　　　　　書記官  陳幸潔
